【裁判字號】    90,台上,1108
【裁判日期】    900301
【裁判案由】    違反槍砲彈藥刀械管制條例等罪
【裁判全文】
最高法院刑事判決                                九十年度台上字第一一○八號
    上  訴  人  甲○○
右上訴人因違反槍砲彈藥刀械管制條例等罪案件，不服台灣高等法院台中分院中華民
國八十九年十一月二十二日第二審判決（八十九年度上訴字第一七三四號，起訴案號
：台灣台中地方法院檢察署八十七年度偵字第一九一○八、一九三四九、二一八八六
號），提起上訴，本院判決如左：
    主  文
上訴駁回。
    理  由
按刑事訴訟法第三百七十七條規定：上訴於第三審法院，非以判決違背法令為理由，
不得為之。是提起第三審上訴，應以原判決違背法令為理由，係屬法定要件，且必須
依據卷內資料為具體之指摘，並足據以辨認原判決已具備違背法令之形式，始屬相當
。如果上訴理由狀未依據卷內訴訟資料，具體指摘原判決不適用何種法則或如何適用
不當，或所指摘原判決違法情事，顯與法律規定得為第三審上訴理由之違法情形，不
相適合時，均應認其上訴為違背法律上之程式，予以駁回。
本件關於重傷未遂部分，原判決依憑上訴人甲○○之部分自白、被害人蔡金郎之指訴
、證人張志興之證詞、澄清醫院中港分院說明函、台灣東成技能訓練所函及所附四張
照片等證據資料，資以認定上訴人有使人受重傷未遂之犯行，因而撤銷第一審科刑判
決，改判仍論處上訴人使人受重傷未遂累犯罪刑，已詳敘其所憑證據與認定理由，從
形式上觀察，原判決並無違背法令之情形存在。按證據之取捨與事實之認定，為事實
審法院之職權，倘其採證認事並不違背證據法則，即不得任意指為違法。本件原判決
於理由內已說明由上訴人與蔡金郎之糾紛、行兇動機、所使用之手段、蔡金郎受傷之
部位、治療之經過及目前痊癒之狀況，綜合判斷，認為上訴人當初顯係因金錢糾紛，
心中至為不甘，出於教訓蔡金郎，使其右腿完全永久喪失功能之目的，方於公共場所
持火力強大之Ｍ１６自動步槍，朝蔡金郎右腿接連擊發二槍，雖蔡金郎現已可自行行
走，右腿尚未達於永久喪失功能之重傷害程度，惟上訴人重傷害未遂之犯行，已事證
明確，足以認定，上訴人所辯僅欲教訓蔡金郎，無重傷故意云云，不足採信，綦詳。
上訴意旨徒謂其係在如何情況下對蔡金郎之右腳開二槍？何以第一槍對天花板，第二
、三槍對腳開槍？對腳開槍係他因所致或另有犯意？蔡金郎於偵訊時所述是否與事實
相符？原審未就此等有利上訴人之辯解與證據予以調查，復未於理由內加以論列云云
，專憑己見，就原判決已說明事項或屬原審採證認事職權之適法行使，任意指摘為違
法，核與法律規定得為第三審上訴理由之違法情形，不相適合，自非適法之第三審上
訴理由。又刑事訴訟法第三百七十九條第十款所稱應於審判期日調查之證據，係指該
證據在客觀上為法院認定事實及適用法律之基礎者而言，如在客觀上非認定事實及適
用法律基礎之證據，既無調查之必要，自得不予調查，此種未予調查之情形，本不屬
於上開條款之範圍，事實審法院縱未予調查，又未裁定駁回調查之聲請，致訴訟程序
違背規定，但此種訴訟程序之違法，顯然於判決無影響，依同法第三百八十條之規定
，並不得執以為上訴第三審之理由。上訴人於原審固曾聲請傳訊證人黃志恭、張志興
，以了解其開槍射傷蔡金郎之犯意。惟張志興已於警訊時證述明確，而原判決對於認
定上訴人有重傷故意之理由，亦已詳為說明，縱再傳訊此二證人，仍無從動搖原判決
犯罪事實之認定，即於判決顯無影響，自非在客觀上認定事實及適用法律基礎之證據
，尚不得以原審未傳訊前揭證人，又未裁定駁回調查之聲請，指原判決有應調查之證
據而未調查之違背法令，執以為上訴第三審之適法理由。至上訴人被訴連續未經許可
持有槍彈罪部分，上訴人於八十九年十二月十一日提起上訴，並未敘述理由，迄今逾
期已久，於本院未判決前仍未提出，依刑事訴訟法第三百八十二條第一項、第三百九
十五條後段規定，此部分上訴自非合法。是本件上訴違背法律上之程式，應予駁回。
據上論結，應依刑事訴訟法第三百九十五條，判決如主文。
中      華      民      國     九十     年      三      月      一      日
                              最高法院刑事第三庭
                                  審判長法官  陳  錫  奎
                                        法官  劉  敬  一
                                        法官  洪  清  江
                                        法官  李  伯  道
                                        法官  呂  丹  玉
      右正本證明與原本無異
                                              書  記  官
中      華      民      國     九十     年      三      月      六      日


司法院資訊處製作；財團法人民間司法改革基金會備份。
